最高法院刑事判決　　　　　　一○○年度台上字第四七四四號
上　訴　人　陳威光
選任辯護人　趙元昊律師 
上列上訴人因業務侵占案件，不服台灣高等法院中華民國九十九
五月二十五日第二審判決（九十九年度上訴字第七六六號，起訴
案號：台灣士林地方法院檢察署九十三年度偵字第九一五五號）
，提起上訴，本院判決如下：
    主  文
上訴駁回。
    理  由
按刑事訴訟法第三百七十七條規定，上訴於第三審法院，非以判
決違背法令為理由，不得為之。是提起第三審上訴，應以原判決
違背法令為理由，係屬法定要件。而上訴第三審法院之案件，是
否以判決違背法令為上訴理由，應就上訴人之上訴理由書狀加以
審查，如果上訴理由書狀並未依據卷內訴訟資料，具體指摘原判
決不適用何種法則或如何適用不當，或所指摘原判決違法情事，
顯與法律規定得為第三審上訴理由之違法情形，不相適合時，均
應認其上訴為不合法律上之程式，予以駁回。至原判決究有無違
法，與上訴是否以違法為理由係屬二事。本件原審經審理結果，
認為上訴人陳威光商業負責人填製不實會計憑證及業務侵占等犯
行均明確，因而維持第一審所為，比較行為時及裁判時法律，適
用最有利於上訴人之規定，依牽連犯從一重論處上訴人連續犯業
務侵占罪罪刑之判決，駁回上訴人在第二審之上訴，已詳敘調查
、取捨證據之結果及憑以認定犯罪事實之心證理由。並就上訴人
否認犯行之供詞及其所辯各語認非可採，予以論述。上訴意旨略
以：原判決認上訴人將基於業務關係所持有之款項新台幣一億餘
元，易持有為所有而侵占入己，而論以業務侵占罪，既謂上訴人
將該款項據為己有，則上訴人將之出借予成立機械股份有限公司
（下稱成立公司），並登載於轉帳傳票上，即無不實可言，乃原
判決竟認上訴人應另成立填製不實會計憑證罪，自有判決理由矛
盾之違背法令云云。惟業務侵占罪，其行為人就業務上所持有之
物，主觀上固有易持有為所有之不法意圖，然法律上，行為人所
侵占之財物，並不因而成為行為人所有，行為人仍負有返還所侵
占之物於所有人之義務。本件上訴人將其業務上所持有，屬成立
公司所有之款項侵占入己後，本應將之返還予成立公司，是上訴
人交付該款項予成立公司，應係居於債務人之地位，履行其返還
侵占所得贓物之債務，該公司則係立於債權人之地位，受領上訴
人之給付，不生返還借款債務之問題，此當為上訴人所明知，乃
其竟以借貸之名義製作該公司與上訴人間就該款項往來之會計憑
證，該憑證所表彰之內容，上訴人與成立公司原應為債務人、債
權人之地位適相互易，上訴人反而成為出借該款項予成立公司之
債權人，成立公司取得該款，並因此負有清償借款之債務，顯與
事實不符，自屬不實。原判決因另論以上訴人填製不實會計憑證
罪，並無上訴意旨所指理由矛盾之違失。上訴意旨執以指摘原判
決，難謂適法。是上訴人此部分上訴，不合法律上程式，應予駁
回。又按具裁判上一罪關係之案件，部分屬刑事訴訟法第三百七
十六條以外之罪而得提起第三審上訴，部分為上開法條所列而不
得上訴於第三審法院者，不論得上訴部分為重罪或輕罪，依審判
不可分原則，原不得上訴第三審部分，固得附隨一併提起第三審
上訴，但以得上訴第三審部分之上訴合法為前提；倘得提起第三
審上訴部分，其上訴不合法，不得提起第三審上訴部分，自無從
適用審判不可分原則，應認全部上訴均不符合第三審上訴之法定
要件，為不合法律上之程式，予以駁回。原判決認上訴人所為，
係犯修正前商業會計法第七十一條第一款填製不實會計憑證、刑
法第三百三十六條第二項業務侵占等罪，應依刑法修正前之牽連
犯規定，從較重之業務侵占罪論處罪刑。因得上訴之填製不實會
計憑證部分，上訴不合法，則業務侵占之不得上訴部分，自無從
適用審判不可分之原則，併為實體上之審判，亦應從程序上予以
駁回。
據上論結，應依刑事訴訟法第三百九十五條前段，判決如主文。
中    華    民    國  一○○  年    八    月  二十五  日
                      最高法院刑事第二庭
                          審判長法官  張  淳  淙  
                                法官  劉  介  民  
                                法官  蔡  彩  貞  
                                法官  孫  增  同  
                                法官  李  嘉  興  
本件正本證明與原本無異
                                      書  記  官  
中    華    民    國  一○○  年    九    月    一    日
                                                      Ｅ